【裁判字號】    98,訴,2873
【裁判日期】    981021
【裁判案由】    強盜
【裁判全文】
臺灣臺中地方法院刑事判決              98年度訴字第2873號
公  訴  人  臺灣臺中地方法院檢察署檢察官
被      告  乙○○
                    （另案於臺灣臺中監獄執行中）
指定辯護人  本院公設辯護人  甲○○
上列被告因強盜案件，經檢察官提起公訴（98年度偵字第 16329
號），本院判決如下：
    主    文
乙○○攜帶兇器強盜，累犯，處有期徒刑柒年壹月。扣案之水果
刀壹把（僅剩刀刃）沒收。
    犯罪事實
一、乙○○前因違反毒品危害防制條例案件，經本院以96年度訴
    字第501號判處有期徒刑8月，嗣再以96年度聲減字第7435號
    裁定減為有期徒刑4 月確定，於民國97年2月1日入監執行，
    甫於同年5 月31日執行完畢。詎其仍不知悔改，復意圖為自
    己不法之所有，於98年7月2日凌晨2 時20分許，在臺中縣太
    平市○○○街與長億街口之OK便利商店前，搭乘丙○○所駕
    駛之車牌號碼319-XT號營業用小客車，並指示丙○○開往臺
    中市大坑山區。嗣丙○○將車輛駛至臺中市○○區○○路 2
    段與清水巷口附近時，乙○○即要求丙○○靠邊停車，並隨
    即取出預藏之客觀上具有危險性，且足供兇器使用之水果刀
    1 把，架住丙○○之脖子，喝令其交出錢財，然因丙○○回
    稱沒錢，並欲抵抗，乙○○旋即持該水果刀割劃丙○○之左
    臉頰及右手食指，致其受有左臉頰撕裂傷約6 公分、右手食
    指撕裂傷約4 公分之傷害，以此強暴方式致使丙○○不能抗
    拒後，即喝令丙○○下車，並迅速將該車駛至臺中縣太平市
    ○○路171號前之空地，再取走丙○○所有之背包及皮夾各1
    個、摩托羅拉牌及三星牌手機各1支、萬泰商業銀行存摺1本
    、國民身分證、汽車駕駛執照、機車駕駛執照、健保卡各 1
    張及信用卡8張等物後，將前揭水果刀1把及該車輛棄置於現
    場，旋即逃逸。嗣於同年月3 日某時，乙○○再分別前往臺
    中縣太平市○○路398號之「吉力家飾生活館」及中興路163
    號之「中友通信廣場」，將上開強盜所得之摩托羅拉牌及三
    星牌手機各1 支，以新臺幣（下同）各100 元及200 元之代
    價，出售予不知情之林虹君及許志增，並於不詳時間，將前
    揭強盜所得之背包等物，分別棄置在臺中縣太平市○○○街
    181 號之中平活動中心及中平九街30號旁之空地等處。嗣謝
    憲綸報案後，於同年月4日下午7時30分許，經警調閱OK便利
    商店內之監視錄影帶而拘提乙○○到案，並經乙○○同意後
    ，帶同員警分別前往上開各處，起獲前揭營業用小客車1 輛
    ，並扣得乙○○所有供犯案所用之水果刀1 把（僅剩刀刃）
    、上衣T恤1件（乙○○犯案時所穿著）、以及丙○○遭搶之
    背包及皮夾各1個、摩托羅拉牌及三星牌手機各1支、萬泰商
    業銀行存摺1 本、國民身分證、汽車駕駛執照、機車駕駛執
    照、健保卡各1張及信用卡8張等物（除水果刀1把及上衣T恤
    1 件外，餘均已發還丙○○），而查悉上情。
二、案經丙○○訴由臺中市警察局第五分局報告臺灣臺中地方法
    院檢察署檢察官偵查起訴。
    理    由
一、證據能力之說明：
  (一)按被告以外之人於審判外之陳述，雖不符刑事訴訟法第 159
    條之1 至之4等4條之規定，而經當事人於審判程序同意作為
    證據，法院審酌該言詞陳述或書面陳述作成時之情況，認為
    適當者，亦得為證據；當事人、代理人或辯護人於法院調查
    證據時，知有刑事訴訟法第159條第1項不得為證據之情形，
    而未於言詞辯論終結前聲明異議者，視為有前項之同意，同
    法第159條之5定有明文。本案所引用之證人謝憲綸、林虹君
    、許志增於警詢中之陳述及其他供述證據，其性質雖屬證人
    於審判外的陳述，而為傳聞證據，且查無符合刑事訴訟法第
    159條之1至之4等前4條之情形，然上開供述證據內容，業經
    本院審理時予以提示並告以要旨，且經檢察官、被告及辯護
    人表示意見。當事人及辯護人已知上述供述證據乃傳聞證據
    ，且均同意其有證據能力，本院審酌上開供述證據作成時，
    並無人情施壓或干擾，亦無不當取供之情形，認為以之作為
    本案之證據亦屬適當，而有證據能力。
  (二)按被告以外之人於偵查中向檢察官所為陳述，除顯有不可信
    之情況者外，得為證據，同法第159 條之1第2項定有明文。
    本案所引用之證人謝憲綸於偵查中以證人身分具結後接受訊
    問時，向檢察官所為之陳述，被告及辯護人未曾要求再詰問
    證人或與之對質，且未提及或釋明上開供述有何顯不可信之
    情況，自具有證據能力。
二、認定犯罪事實所憑之證據及理由：
    上開犯罪事實，業據被告乙○○於警詢、偵訊及本院審理時
    坦承不諱，核與證人即被害人謝憲綸於警詢及檢察官偵查時
    證述被告強盜財物之情節相符，復與證人即「吉力家飾生活
    館」負責人林虹君、「中友通信廣場」負責人許志增於警訊
    中證述被告將搶得之手機販售之事實一致。此外，並有贓物
    認領保管單、車輛尋獲電腦輸入單、手機讓渡書、收購證明
    單各1紙、OK便利商店內錄影監視器翻拍照片2張及查獲照片
    12 張、水果刀1把、上衣T恤1件、慈濟綜合醫院臺中分院診
    斷證明書1紙及告訴人傷勢照片1張等附卷可稽，堪認被告自
    白與事實相符，足以採信。本案事證明確，被告犯行洵堪認
    定。
三、論罪科刑部分：
  (一)按刑法上強盜罪之所謂「不能抗拒」，係指行為人所為之強
    暴、脅迫等不法行為，就當時之具體事實，予以客觀之判斷
    ，足使被害人身體上或精神上達於不能或顯難抗拒之程度而
    言。本件被告於作案當時所使用之水果刀，客觀上已足以對
    人之生命、身體、安全構成威脅，具有危險性，應屬刑法上
    財產犯罪所規範之「兇器」類型；且被告係持水果刀架在被
    害人脖子上，並進而劃傷被害人，此強暴、脅迫之行為，客
    觀上足以抑壓被害人之抗拒甚明。是核被告其所為，係犯刑
    法第330條第1項之攜帶兇器強盜罪。
  (二)被告於攜帶兇器強盜之過程中，以強暴之方式，使告訴人受
    有前揭傷害，惟其所涉之傷害犯行，並非出於獨立之犯意，
    且屬強盜犯行之階段行為，應為強盜之高度行為所吸收，不
    另論罪。
  (三)被告有事實欄所載之前科，有臺灣高等法院被告前案紀錄表
    在卷可稽，被告前受有期徒刑執行完畢後，5 年以內故意再
    犯本件有期徒刑以上之罪，為累犯，應依刑法第47條第1 項
    之規定加重其刑。爰酌被告身強體壯，卻不思以正當途徑掙
    取金錢，竟以強盜財物的方式，滿足個人物質需求，犯罪動
    機及目的均屬可議，且強盜過程中使用暴力手段，更造成被
    害人內心恐懼，嚴重危害被害人免於恐懼之自由，對社會治
    安之影響亦屬重大，惟本件被告強盜之財物非鉅，且犯後業
    已坦承犯行，並與被害人達成和解，有調解筆錄1 份在卷可
    佐，態度尚稱良好等一切情狀，量處如主文所示之刑。
  (四)扣案之水果刀1 把（僅剩刀刃），為被告所有供本件犯罪所
    用之工具，業據被告陳明在卷，爰依刑法第38條第1項第2款
    之規定，宣告沒收。至於扣案之上衣T恤1件，雖係被告犯案
    當時所穿著，惟尚難認屬被告犯強盜罪所使用之物，自不另
    為沒收之諭知，併此敘明。
據上論斷，應依刑事訴訟法第299條第1項前段，刑法第330條第1
項、第321條第1項第3款、第47條第1項、第38條第1項第2款，判
決如主文。
中    華    民    國    98    年    10    月    21    日
                  刑事第六庭  審判長法官  林三元
                                    法官  黃益茂
                                    法官  高英賓
上正本證明與原本無異。
如不服本判決，應於收受送達後10日內向本院提出上訴書狀（應
敘述具體理由並附繕本）。
上訴書狀如未敘述理由，應於上訴期間屆滿後20日內補提理由書
於本院。
                                  書記官  司立文
中    華    民    國    98    年    10    月    21    日
附錄論罪科刑法條：
中華民國刑法第330 條
犯強盜罪而有第321 條第1 項各款情形之一者，處7 年以上有期
徒刑。
前項之未遂犯罰之。
中華民國刑法第321 條
犯竊盜罪而有左列情形之一者，處六月以上、五年以下有期徒刑
：
一、於夜間侵入住宅或有人居住之建築物、船艦或隱匿其內而犯
    之者。
二、毀越門扇、牆垣或其他安全設備而犯之者。
三、攜帶兇器而犯之者。
四、結夥三人以上而犯之者。
五、乘火災、水災或其他災害之際而犯之者。
六、在車站或埠頭而犯之者。
前項之未遂犯罰之。


司法院資訊處製作；財團法人民間司法改革基金會備份。
